【裁判字號】    96,交聲,1449
【裁判日期】    970527
【裁判案由】    聲明異議
【裁判全文】
臺灣臺中地方法院交通事件裁定        96年度交聲字第1449號
原處分機關  交通部公路總局臺中區監理所臺中市監理站
受處分人即
異  議  人  乙○○
上列受處分人因違反道路交通管理處罰條例案件，對於交通部公
路總局臺中區監理所臺中市監理站民國96年11月19日所為之裁決
（裁監稽違字第裁61-AEW242595號裁決書）聲明異議，本院裁定
如下：
    主  文
異議駁回。
    理  由
一、原處分機關略以：受處分人即異議人（以下稱異議人）乙○
    ○所有之車號J9U-761號重型機車，於民國96年9月27日20時
    50分許，沿臺北市○○○路○段由西向東行駛至館前路口時
    （該路段全面禁行機車），因有違反道路交通管理處罰條例
    第45條第1項第13款規定「機器腳踏車，不在規定車道行駛
    」之違規行為，經警鳴笛並以指揮棒指揮其靠邊停車，惟該
    車駕駛人拒絕停車接受稽查，由忠孝西路由西轉北往館前路
    逃逸，因「違反道路交通管理處罰條例之行為，經交通勤務
    警察制止時，拒絕停車接受稽查而逃逸」違規，為臺北市政
    府警察局中正一分局員警依違反道路交通管理處罰條例第60
    條第1項規定逕行舉發，嗣異議人於96年10月24日提出申訴
    ，經原處分機管函詢舉發機關，調查結果仍認異議人有前開
    違規事實，乃依道路交通管理處罰條例第60條第1項、違反
    道路交通管理事件統一裁罰基準及處理細則第43條、第44條
    、第67條之規定，就其「拒絕停車接受稽查而逃逸」違規行
    為裁處最低罰鍰新臺幣（下同）3,000元等情。
二、本件異議人乙○○略以：異議人確有於上開時間、地點騎乘
    上開重型機車，但當時並不知那裡為禁行車道，異議人對於
    「機器腳踏車，不在規定車道行駛」之違規行為並不爭執，
    且已於期限內繳交罰鍰，但當時異議人並未注意到員警有何
    鳴笛及以指揮棒攔查之舉動，異議人係因不知情而繼續行駛
    ，絕非不服指揮稽查而逃逸，對於員警舉發其「拒絕停車接
    受稽查而逃逸」之違規行為，認不符事實，爰聲明異議，請
    求撤銷原處分等情。
三、按汽車駕駛人，駕駛汽車有違反本條例之行為，經交通勤務
    警察或依法執行交通稽查任務人員制止時，不聽制止或拒絕
    停車接受稽查而逃逸者，除按各該條例規定處罰外，處新台
    幣3,000元以上6,000元以下罰鍰；又按機器腳踏車，不在規
    定車道行駛，處新台幣600元以上1, 800元以下罰鍰，道路
    交通管理處罰條例第60條第1項、第45條第1項第13款分別定
    有明文。
四、經查：
  (一)本件舉發單位即臺北市警察局中正第一分局認為：異議人張
    耿豪騎乘車牌號碼J9U-761號重型機車，於96年9月27日20時
    50分許，沿全面禁行機車之臺北市○○○路○段由西向東行
    駛，行駛至忠孝西路一段與館前路交岔路口時，因有違反道
    路交通管理處罰條例第45條第1項第13款規定之「機器腳踏
    車，不在規定車道行駛」違規行為，經警鳴笛並以指揮棒指
    揮其靠邊停車，惟異議人拒絕停車接受稽查而逃逸，而有「
    機器腳踏車，不在規定車道行駛」及「違反道路交通管理處
    罰條例之行為，經交通勤務警察制止時，拒絕停車接受稽查
    而逃逸」等違規行為，故分別經臺北市警察局中正第一分局
    執勤員警甲○○以北市警交字第AEW242594、AEW242595號違
    規通知單逕行舉發等情，除據證人甲○○於本院調查時具結
    證述綦詳之外，並有各該舉發通知單影本、裁決書及臺北市
    政府警察局中正第一分局96年11月12日北市警中正一分交字
    第09631529000號書函附卷可稽。而本件異議人就其上揭「
    不在規定車道行駛」之違規行為並不否認，且未對此聲明異
    議，僅就原處分機關以其「拒絕停車接受稽查而逃逸」之違
    規行為所為之裁處聲明異議，有其所出具之申訴書及本件聲
    明異議狀各一份在卷可按，合先敘明。
  (二)異議人固以前詞置辯，惟查，證人甲○○於本院調查時業已
    具結證稱：「（法官問：請說明本件違規情形？）... 忠孝
    西路一段自中山北路到重慶南路間之路段，為完全禁行機車
    路段，忠孝西路一段是雙向，各有四線車道，異議人是騎在
    中間（分向）安全島由內往外數之第三、四車道，亦即慢車
    道上，發現異議人時，異議人當時是直行狀態，當時我一人
    在路口執行交通疏導勤務，我是站在該側忠孝西路一段及館
    前路交岔口之慢車道處，我當場對異議人鳴笛吹哨，並且以
    指揮棒指示異議人停車受檢。」、「（法官問：當時天候狀
    況及車流狀況如何？）當時是晚上，沒有下雨，車流狀況正
    常，不是很多車。」、「（法官問：如何確定異議人有聽到
    你鳴笛、使用指揮棒？）我身高175公分，當時有穿反光背
    心，且我是走到第三車道即異議人行進方向之正前方，距離
    異議人約7至8公尺遠，受處分人看到我之後，立即往左偏駛
    ，直接違規左轉館前路而轉往北行駛。」、「（法官問：當
    時異議人有無戴安全帽？）有，當時他騎得很快，所以視野
    範圍應該很好。」、「（法官問：對於異議人之異議理由稱
    其並未看到員警攔停等語，有何意見？）如果不是要逃逸，
    該路口是四線道，依規定應該兩段式左轉，異議人應該不會
    逕行騎到快車道上違規左轉。」等語明確。此外，卷附之臺
    北市警察局中正第一分局以96年11月12日北市警中正一分交
    字第09631529000號書函亦說明：車號J9U-761號重機車於96
    年9月27日20時50分，沿臺北市○○○路○段由西向東方向
    行駛至館前路口時，因不在規定車道行駛之違規，經執勤員
    警鳴笛以指揮棒指揮其靠邊停車，惟該車駕駛人不予理會逕
    行駕駛車輛由西轉北方向加速逃逸，執勤員警乃依道路交通
    管理處罰條例第7條之2、第45條第1項第13款、第60條第1項
    規定，以「不在規定車道行駛」、「拒絕停車接受稽查而逃
    逸」等違規，逕行製單舉發並無違誤等情節在卷。
  (三)是則，綜合上述證據所顯示本案違規發生當時之客觀情形，
    並參酌異議人於本院調查時所供述：伊自本案發生前已有騎
    乘機車一、二年之經驗，平日在路上騎乘機車亦曾遇過員警
    以會發光的指揮棒指揮攔停進行臨檢勤務，又伊當天只是騎
    車在路上晃晃，騎至上開路口時，因忽然想回家，就突然決
    定左轉館前路，但伊對於臺北的路不熟等語，可證：1.本案
    違規發生當時，天候尚佳，並未下雨，該路段車流狀況正常
    ，沒有很多車輛行駛中，而異議人又以高速行駛於該路段，
    顯見異議人對於所行駛方向正前方之視野甚為良好，而證人
    甲○○當時已走到第三車道即異議人行進方向之正前方，距
    離異議人約僅7至8公尺遠，異議人顯然並無無法看見證人甲
    ○○之可能；2.證人甲○○身高175公分，體格魁武，當時
    穿著反光背心，手持發光之指揮棒，且當時位於異議人行進
    方向之正前方僅7至8公尺處，其當時正執行指揮交通職務之
    外觀甚為明顯，而異議人已有數年騎乘機車之經驗，亦曾遇
    過員警於道路執行臨檢勤務，從而，異議人當足以意識到證
    人甲○○確係針對異議人而為攔停之指示無誤；3.異議人在
    接近忠孝西路一段與館前路交岔路口前，忽然從其原所騎乘
    之外側慢車道，迅速往左偏駛至內側快車道，並旋即在忠孝
    西路一段與館前路交岔路口，由西轉北而左轉行駛至館前路
    上，然該處既係雙向各四線道之路段，以異議人已領有駕駛
    執照並有數年騎乘機車之經驗，不可能不知應以兩段式左轉
    方式為之，且若異議人所自陳：伊對於臺北的路不熟，當時
    係突然決定左轉等語確係屬實，則若非異議人急於擺脫員警
    追查，斷不可能在對於所行駛路線及環境均不熟悉之情形下
    ，猶仍無視於後方有無疾駛來車，而貿然自慢車道迅速偏駛
    至快車道後，旋即自快車道違規左轉之道理。基此，異議人
    諉稱不知員警攔查云云，既與事理常情顯難相容，堪認應屬
    卸責之詞，不足採信；又本院亦查無任何證據足資證明執勤
    員警有何故意捏造事實、違法取締之情事，則本件執勤員警
    本其加強道路交通管理、維護交通秩序、確保安全職責所為
    之上述舉發，自應受到合法、正確而真正之推定。
五、綜上所述，異議人前開所辯，委無足採，從而，原處分機關
    就異議人因「違反道路交通管理處罰條例之行為，經交通勤
    務警察制止時，拒絕停車接受稽查而逃逸」之違規行為所為
    之裁處，並無違誤，本件異議為無理由，應予駁回。
六、據上論斷，應依道路交通管理處罰條例第87條第2項，道路
    交通案件處理辦法第19條，裁定如主文。
中    華    民    國    97    年    5     月    27    日
                      交通法庭  法  官  廖慧如
以上正本證明與原本無異。
如不服本裁定應於送達後五日內向本院提出抗告狀。
                                書記官  王美珍
中    華    民    國    97    年    5     月    27    日


司法院資訊處製作；財團法人民間司法改革基金會備份。
